【裁判字號】    89,上易,220
【裁判日期】    890301
【裁判案由】    詐欺
【裁判全文】
臺灣高等法院高雄分院刑事判決          八十九年度上易字第二二號
    上訴人  臺灣高雄地方法院檢察署檢察官
    被  告  乙○○
右上訴人因被告詐欺案件，不服臺灣高雄地方法院八十八年度易字第一九八二號中華
民國八十八年十二月二十八日第一審判決（起訴案號：臺灣高雄地方法院檢察署八十
八年度偵字第五七三三號），提起上訴，本院判決如左：
      主      文
上訴駁回。
      理      由
一、本案經本院審理結果，認第一審判決被告乙○○無罪，核無不合，應予維持，並
    引用第一審判決書記載之理由。
二、上訴人提起上訴，仍執前詞，指摘原判決不當，惟按不能僅憑被告積欠會款，遽
    認被告有不法所有之意圖以及施用詐術之行為，本件純屬民事糾葛，應循民事途
    徑謀求解決，檢察官上訴為無理由，應予駁回。
據上論結，應依刑事訴訟法第三百六十八條、第三百七十三條，判決如主文。
本案經檢察官邱榮藏到庭執行職務。
中    華    民    國       八十九      年      三      月      一      日
                              臺灣高等法院高雄分院刑事第九庭
                                  審判長法官  張甲松
                                        法官  陳中和
                                        法官  任森銓
右正本證甲與原本無異。
不得上訴。
                                      書記官  張文斌
中    華    民    國        八十九      年      三      月      三      日
                                                                  Ｈ
附件
臺灣高雄地方法院刑事判決                        八十八年度易字第一九八二號
    公  訴  人  臺灣高雄地方法院檢察署檢察官
    被      告  乙○○  男四十六歲（民國○○○年○月○日生）
                        住高雄市○○區○○路五四巷四四號二樓
                        居高雄市○○○路八一二之一號七樓
                        身分證統一編號：Ｓ一一二六二五六號
右列被告因詐欺案件，經檢察官提起公訴（八十八年度偵字第五七三三號），本院判
決如左：
    主  文
乙○○無罪。
    理  由
一、公訴意旨略以：被告乙○○參加告訴人丙○○於民國八十五年三月十五日起自任
    會首所招募，每會會金新台幣（下同）五千元，會期自民國八十五年三月十五日
    起至八十八年七月十五日之互助會四會，其先於八十六年九月三十日標走一會，
    嗣於八十七年三月間，因車禍案件，為籌措賠償金，甲知已無給付會款之能力，
    竟基於意圖為自己不法所有之概括犯意，先後於八十七年三月十五日、同年七月
    十五日及同年八月十五日（起訴書誤載為三月一日及七月十九日）將其他三會標
    走，並取得標得之會款，即拒不繳納死會會款，所簽發供擔保之本票亦未兌現，
    並避不見面，故認被告涉犯刑法第三百三十九條第一項之詐欺罪嫌等語。
二、查公訴意旨無非以告訴人之指訴、會單及標會後所簽發供擔保之本票並未兌現，
    並參以被告於因車禍而達成賠償對方之和解後，甲知其無給付能力，而猶仍陸續
    標會，顯見意圖為自己不法所有等情，為論罪之據。訊據被告對於右揭加入告訴
    人招募之互助會四會，並除先於八十六年九月三十日標走一會外，嗣於八十七年
    三月十五日、同年七月十五日及同年八月十五日將其他三會標走，並業取得標得
    之會款等情，固為坦承，然堅詞否認犯行，並辯稱：伊於八十七年三月間因車禍
    事件，與對方達成賠償之和解，須籌措賠償金，方於八十七年三月十五日以一千
    八百元標會得標，嗣亦因經濟所需，方再於同年七月十五日以一千四百元及同年
    八月十五日以一千五百元標會得標，然伊就上開死會會款尚如期支付至八十七年
    十二月間，之後因病無法工作，方未再繳付死會會款，伊並詐欺之意等語。
三、按犯罪之事實應依證據認定之，無證據不得推定其犯罪事實，刑事訴訟法第一百
    五十四條定有甲文；次按刑法第三百三十九條詐欺罪之成立，須以行為人意圖為
    自己或第三人不法之所有，以詐術使人陷於錯誤而將本人或第三人之物交付，或
    得財產上之不法利益為要件。所謂以詐術使人交付，必須被詐欺人因其詐術而陷
    於錯誤，若其所用之方法不能認為詐術，亦不致使人陷於錯誤，即不構成該罪，
    最高法院四十六年台上字第二六０號判例意旨可資參照。經查被告於八十七年三
    月間因車禍事件，而與對方達成賠償一百八十萬元之和解之情，有和解書一紙可
    稽（見偵查卷第十五頁），從而被告辯稱其於八十七年三月間因籌措賠償金，方
    於八十七年三月十五日標會之情，應堪採信，再者被告以會員身分參與競標，進
    而得標，乃行使互助會契約之權利，本難認係何施用詐術之行為，且查被告於前
    開時日分別以一千八百元、一千四百元及一千八百元得標前後，其他同互助會會
    會員之得標金額，均在一千三百元至一千九百元左右，有告訴人於本院提出之會
    員名冊上所載之得標金額可參（八十七年二月十五日以一千六百五十元得標、同
    年三月三十日以一千六百元得標、同年六月十五日以一千二百元得標、同年七月
    三十日以一千三百元得標、同年九月十五日以一千六百元得標，再該份會員名冊
    見於本院八十八年五月二十日訊問筆錄後附），足見被告參與競標並以最高標標
    得會款，就其所提出之標金數額，與其他會員之標金比較，並無任何異常之現象
    ；更況再參以被告就上開分別於八十六年九月三十日、八十七年三月十五日及同
    年七月十五日、同年八月十五日得標後之死會會款，均按時繳納至八十七年九月
    間，之後於八十七年十一月間尚繳納一萬五千元之情，為證人許娜妮（係告訴人
    之女兒，前開告訴人招募之互助會之事務均由許娜妮負責處理）陳稱至甲在卷（
    見本院八十八年八月十七日審判筆錄），是衡諸常情，倘被告於參加互助會標會
    之初即心存不法所有之意圖，則其既已順利取得標得之會款，已達成詐取會款之
    目的，大可立即逃逸而置死會會款債務於不顧為是，當無於得標後猶按期給付數
    期死會會款之理等情綜合以觀，揆諸前開法條及說甲，尚難僅因告訴人指陳被告
    嗣未按期交付死會會款，即遽認被告自始即本於詐欺之犯意，而以標會之方式向
    告訴人詐取會款。此外復查無其他積極證據足以證甲被告有何詐欺之犯行，本件
    應屬民事債務糾紛，應循民事途徑處理，從而既不能證甲被告犯罪，爰應為無罪
    之諭知。
據上論斷，應依刑事訴訟法第三百零一條第一項，判決如主文。
本案經檢察官李靜文到庭執行職務
中      華      民      國    八十八    年     十二     月    二十八    日
                                  臺灣高雄地方法院刑事第二庭
                                      法  官    陳  威  龍
右正本證甲與原本無異。
如不服本判決，應於判決送達後十日內，向本院提出上訴狀。
                                      書記官    林  雯  琪
中      華      民      國    八十八    年     十二     月    二十八    日


司法院資訊處製作；財團法人民間司法改革基金會備份。
